【裁判字號】    98,重抗,17
【裁判日期】    981026
【裁判案由】    侵權行為損害賠償
【裁判全文】
臺灣高等法院高雄分院民事裁定          98年度重抗字第17號
抗  告  人  群麗漢方生技股份有限公司
即反訴原告
法定代理人  乙○○
抗  告  人  丙○○
即反訴原告
上列二人共同
代  理  人  王進勝律師
            黃淑芬律師
相  對  人  甲○○○○○○(F.
即反訴被告            住美國修.
                      （即18.
代  理  人  李玲玲律師
上列當事人間請求侵權行為損害賠償事件，抗告人對於民國98年
3 月10日台灣高雄地方法院97年度重訴字第90號所為裁定提起抗
告，本院裁定如下：
    主  文
抗告駁回。
抗告訴訟費用由抗告人負擔。
    理  由
一、抗告意旨略以：本件相對人所提本訴訴訟標的，其法律關係
    發生之原因，係以抗告人未經相對人同意，使用相對人之肖
    像及簽名製作不實宣傳廣告，致相對人名譽受有損害之侵權
    行為損害賠償請求權；而本件抗告人所提反訴請求之法律關
    係發生原因，為抗告人主張所使用相對人之肖像及簽名，有
    合法權源，惟相對人竟以文字指摘傳述抗告人使用相對人之
    肖像、簽名，未經其同意為宣傳行為，已損害抗告人之商譽
    及名譽，亦屬侵害人格權之侵權行為損害賠償請求權。兩者
    法律關係發生之原因，其主要部分顯然相同。再者，就兩造
    所請求訴訟標的之攻擊防禦方法而言，相對人所主張者為抗
    告人使用相對人之肖像、簽名，未經其同意，抗告人之主張
    則為使用相對人之肖像、簽名，有合法權源，並無未經同意
    之情事。兩者訴求息息相關，因此，相對人是否有侵害抗告
    人商譽及名譽之情事，與本訴之訴求，兩者在訴訟標的與防
    禦方法，及法律上或事實上之關係密切，審判資料亦有共通
    性或牽連性。原法院駁回抗告人之反訴，顯有違誤。爰提起
    抗告，請求廢棄原裁定，發回原審法院另為實體之判決等語
    。
二、按反訴之標的與本訴之標的及其防禦方法不相牽連者，不得
    提起，民事訴訟法第260 條第1 項定有明文。又該條項所稱
    之「相牽連」者，係指反訴之標的與本訴之標的間，或反訴
    之標的與防禦方法間，兩者在法律上或事實上關係密切，審
    判資料有共通性或牽連性者而言。舉凡本訴標的法律關係或
    作為防禦方法所主張之法律關係，與反訴標的之法律關係同
    一，或當事人兩造所主張之權利，由同一法律關係發生，或
    本訴標的之法律關係發生之原因，與反訴標的之法律關係發
    生之原因，其主要部分相同，均可認為兩者間有牽連關係。
   （最高法院91年度台抗字第440號裁定參照）。
三、本件相對人以抗告人丙○○為抗告人群麗漢方生技股份有限
    公司（下稱群麗公司）之實際負責人，乙○○為丙○○之妻
    ，係群麗公司之名義負責人。詎抗告人明知相對人未同意群
    麗公司任意使用其肖像及簽名，竟擅自使用相對人之肖像及
    簽名，製作廣告，抗告人之上開行為均已侵害相對人之肖像
    權、姓名權及名譽權，乃向原法院對抗告人請求連帶賠償損
    害，回復相對人名譽等情，有起訴狀可稽。抗告人認相對人
    受聘擔任抗告人群麗公司之副董事長兼研究顧問，有提供群
    麗公司產品研發諮詢建議之義務，亦有提供諮詢建議及其照
    片、簽名供群麗公司作為商業廣告使用之事實，詎相對人竟
    委請訴外人許錫津律師對群麗公司之經銷商發送律師函、對
    抗告人及群麗公司經銷商提出刑事偽造文書及詐欺罪告訴，
    以文字指摘傳述抗告人未經其同意，使用其姓名、肖像為不
    實宣傳等方式，損害抗告人之名譽、商譽及信用，又相對人
    與群麗公司所簽立之顧問聘用合約書訂有競業禁止條款，相
    對人違反競業禁止條款約定，同時擔任數家廠商顧問職務，
    致抗告人受有損害，因而向原法院提起反訴，請求相對人賠
    償損害並刊登道歉啟事及給付違約金。
四、茲依抗告人反訴所主張之事實，是否得提起反訴，分述如下
    ：
  (一)相對人委請許錫津律師對群麗公司之經銷商發送律師函、對
    抗告人及群麗公司經銷商提出刑事偽造文書及詐欺罪告訴，
    以文字指摘傳述抗告人未經其同意，使用其姓名、肖像為不
    實宣傳等方式，損害抗告人之名譽、商譽及信用之侵權行為
    部分：
    查抗告人主張相對人委託許錫津律師發函行為，法院審理時
    必須調查許錫津律師發函行為是否有故意或過失不法之侵權
    行為，而抗告人另主張相對人對抗告人及群麗公司經銷商提
    出刑事偽造文書及詐欺罪（詐欺對象是消費者）告訴請求損
    害賠償，其原因事實為相對人是否有故意捏造不實情事，毀
    損抗告人商譽、名譽及信用，均核與相對人之本訴所主張抗
    告人未經相對人同意侵害相對人肖像權與姓名權之侵權行為
    ，係分屬不同之原因事實與不同之訴訟資料，要屬二事。且
    抗告人反訴主張上開侵權行為，亦與抗告人使用相對人之肖
    像及簽名，是否有合法權源無關。足見抗告人反訴與本訴之
    法律關係（本訴係基於抗告人未經授權侵害相對人之姓名權
    與肖像權為產品不實之傳銷）並不同一，亦非基於同一法律
    關係而生（係基於完全不同之侵權事實），且兩法律關係之
    原因（即侵權事實）主要部分亦均不同。抗告人主張反訴事
    實與本訴事實兩者在訴訟標的與防禦方法，及法律上或事實
    上之關係密切，審判資料亦有共通性或牽連性，應可提起反
    訴云云，尚無可採。
  (二)兩造所簽立之顧問聘用合約書訂有競業禁止條款，相對人違
    反競業禁止條款約定，同時擔任數家廠商顧問職務，致抗告
    人受有損害部分：
    查抗告人提起反訴主張相對人違背顧問聘用契約，而有債務
    不履行，核與相對人本訴訴訟標的為抗告人未經相對人同意
    ，使用相對人之肖像及簽名製作不實宣傳廣告，致相對人名
    譽受有損害，均非源於同一法律關係而生。是抗告人主張相
    對人違反競業禁止條款契約之債務不履行請求權，與相對人
    之本訴係基於侵權行為之主張並無關連。況依顧問聘用契約
    約定，因契約所生之索賠糾紛應先經調解、仲裁程序，在美
    國伊利諾州芝加哥市仲裁法庭，或在雙方共同協議之其他地
    區仲裁法庭進行仲裁，非得逕由我國法院依普通民事訴訟程
    序審理（原審卷(一)第274 至275 頁、第21、29頁）等語。是
    以，抗告人請求相對人賠償因違反顧問聘用契約所生債務不
    履行損害賠償之爭議，依前開顧問聘用契約約定，自應先行
    適用仲裁程序，且應依美國伊利諾州之仲裁法律或兩造共同
    協議之其他地區仲裁法庭之法律定其紛爭之處理，核與本訴
    訴訟標的係按中華民國法律依民事普通訴訟程序處理不同，
    應堪認定，既然本、反訴訴訟標的無從適用同一訴訟程序合
    併審理，不能達到減省訴訟流程、費用之訴訟經濟效果，自
    不宜准允抗告人利用本訴訴訟程序提起反訴。
五、綜上所述，抗告人提起本件反訴核與民事訴訟法第260 條第
    1 項規定，得提起反訴之法定要件不符，不應准許。原法院
    據此駁回抗告人之反訴，並無不合，抗告意旨，指摘原裁定
    不當，求予廢棄，為無理由，應予駁回。
六、據上論結，本件抗告為無理由，依民事訴訟法第495 條之1
    第1 項、第449 條第1 項、第95條、第78條、第85條第1 項
    前段，裁定如主文。
中    華    民    國    98    年    10    月    26    日
                            民事第五庭
                                審判長法官  蔡明宛
                                法      官  魏式璧
                                法      官  曾錦昌
以上正本證明與原本無異。
如不服本裁定應於送達後10日內向本院提出再抗告狀（並按他造
當事人之人數附繕本），並繳納再抗告費新臺幣1,000 元。
再為抗告僅得以適用法規顯有錯誤為理由，並應委任律師為代理
人。
中    華    民    國    98    年    10    月    27    日
                                書  記  官  梁美姿
附註：
抗告人之配偶、三親等內之血親、二親等內之姻親，或抗告人為
法人、中央或地方機關時，其所屬專任人員具有律師資格並經法
院認適當者，亦得為第三審代理人。
抗告人或其法定代理人具有律師資格者及前項情形，應於提起抗
告或委任時釋明之。


司法院資訊處製作；財團法人民間司法改革基金會備份。
